臺灣高雄地方法院刑事判決　　　　　　　　　　　　　　九十年度訴緝字第四五號
　　公　訴　人　臺灣高雄地方法院檢察署檢察官
　　被　　　告　乙○○
　　選任辯護人　江雍正
　　選任辯護人　陳慧錚
　　選任辯護人　吳世敏
右列被告因違反毒品危害防制條例案件，經檢察官提起公訴（八十八年度偵字第一六
五二二號），本院判決如左：
    主  文
乙○○無罪。
    理  由
一、公訴意旨略以：被告乙○○於民國八十七年十二月九日晚間，在高雄縣鳳山市○○路與王生明路路口，在其所駕駛車號之ＹＣ─三七四○號自小貨車上，意圖販
    賣而持有第一級毒品海洛因二大包（含袋重四十二點八公克），嗣於當晚十時三
    十五分許，在上揭處所為員警當場查獲，並扣得右揭毒品二包、行動電話乙支（
    號碼0000000000號）、呼叫器乙具（號碼0000000000號）
    、紀事本乙本、車鑰匙乙把、新台幣五萬五千元，因認被告乙○○涉犯毒品危害
    防制條例第五條第一項之意圖販賣而持有第一級毒品罪。
二、按犯罪事實應依證據認定之，無證據不得推定其犯罪事實；又不能證明被告犯罪
    ，應諭知無罪之判決，刑事訴訟法第一百五十四條、第三百零一條第一項定有明
    文。又認定犯罪事實應憑積極證據，倘積極證據不足以為不利於被告事實之認定
    時，即應為有利被告之認定，更不必有何有利之證據，最高法院三十年上字第八
    一六號著有判例，所謂「積極證據足以為不利被告事實之認定」，依據同院七十
    六年臺上字第四九八六號判例意旨，係指據為訴訟上證明之全盤證據資料，在客
    觀上以達於通常一般之人均不致於有所懷疑，而得確信被告確曾犯罪之程度；若
    未達到此一程度，而有合理懷疑之存在時，即無從為被告有罪之確信。
三、本件公訴人認被告乙○○涉犯前揭罪嫌，無非係以被告於前揭時、地欲開啟ＹＣ
    ─三七四○號自小貨車車門時為警查獲後，在前開車輛扣得海洛因二大包，而該
    車之實際車主甲○○於偵查中否認曾經委託被告乙○○駕駛該車，因認扣案之毒
    品為被告所有為論斷之依據。訊據被告乙○○堅決否認扣案之海洛因為其持有，
    辯稱：為警查獲之時係受甲○○之託，替何某將其停放在路邊之自小貨車開回去
    ，並不知道車內有海洛因等語。經查：
  (一)本件被告乙○○為警查獲之時所欲開啟之車輛登記之車主為賴玟卉，然實際之使
    用人為賴女之兄甲○○之事實，業經賴玟卉於警訊中證述屬實，核與證人甲○○
    於本院審理時所述之情節相符，是案發之日被告乙○○所欲開啟之自小貨車，乃
    甲○○之車應堪認定。又扣案之毒品經送法務部調查局鑑定，證實是第一級毒品
    海洛因（驗後淨重三十八點二公克），有法務部調查局八十八年一月二十六日編
    號000000000號鑑定通知書可資為證，是甲○○前開車輛內藏有毒品海
    洛因，亦堪認定。
  (二)再者，員警之所以查獲本案，係依勤務指揮中心接獲之報案指稱，案發地點即國
    泰路及王生明路口所停放之前開車輛內有毒品，且稱在該地點會有毒品交易之情
    形而前往查緝，業經證人即案發之時逮捕被告之員警丙○○到庭證述屬實（見本
    院九十一年十二月十一日筆錄），是報案之人所稱前開車輛內有毒品之情固然屬
    實，然前開報案內容並未指稱系爭車輛為被告所使用，亦未指摘被告即為毒品之
    持有人，得否以該車內查獲有毒品，而被告適前往該地駕駛前開車輛即認車上所
  藏匿之毒品即為被告所持有並非無疑，何況，證人丙○○亦證稱當時並未發現有
    被告以外之他人與被告同來或前來與被告交易，又何來密報者所稱買賣第一級毒
    品之可言？
  (三)此外，證人甲○○於偵查中雖否認叫乙○○前往開車等語，然其嗣後於本院審理
    時又稱：八十六年出監後大約一年後開始與被告合夥在屏東種植蓮霧。並表示：
    「（ＹＣ－三七四０號自小貨車是何人所有？）是我登記妹妹的名義，但是我在
    使用，作為運輸肥料及蓮霧使用。（被告有無使用該車？）有，幫我載運肥料或
    蓮霧時，就會使用。每次大約使用一、二個小時，用完後就開回來，平日是我保
    管該車。（八十七年十二月九日為何被告會持有該車的鑰匙？）當時我在戒毒，
    案發前幾天我開該車出去，在途中與他人碰撞，將該車停在現場，坐計程車回家
    ，被告去我左營的家中找我，我當場將鑰匙交給他，我請他把車開回來，現在忘
    記該車停在哪裡，只記得蓮霧園在屏東，我從左營過去，會經過鳳山，車子停在
    路上。（警方在該車查獲的毒品何人所有？）應該是我所有，我當時施用海洛因
    。（車上的毒品數量為何？）實際的數量不清楚，我到處亂塞，通常放在駕駛座
    左上方把手附近的黑色的軟塞，拉下後的空間裡面。」等語（見本院九十一年十
    一月十二日筆錄），其證詞先後不一，必有其一與事實不符，衡諸該證人既未否
    認前開車輛長期為其使用，於偵查中空言否認指使被告前去開車，然卻無法解釋
    被告會持有其日常所使用車輛之鑰匙，顯與常情相違，且以本件扣案之毒品係在
    前開車輛之車門與車頂之夾縫中查獲，該毒品藏放之位置自外觀並無法發覺，員
    警是以觸摸之方式才發現該處藏有扣案毒品之情，業據證人丙○○於本院審理時
    證述屬實，是以該毒品藏匿之地點隱密，若非證人確知該毒品之存在，當無從對
    於毒品藏匿之位置證述綦詳，另衡諸證人甲○○當時確有施用海洛因之習慣，並
    因此經本院裁定送觀察勒戒及戒治，亦有甲○○之前案紀錄表與本院八十八年毒
    聲字第九二三九號裁定可憑，是何某於院審理時陳稱扣案之毒品供作其個人施用
    之用，亦非無據。再佐以扣案毒品之數量非少，又於證人所使用之車所查獲，該
    證人為脫免刑事責任，於偵查中諉稱扣案之毒品非其所有亦非無可能。證人甲○○偵查中對被告不利之證述既然先後不一且有前開瑕疵可指，自難以之為認定被
    告有罪之依據。
  (四)末查：本件為警查獲之時，在前開車輛內雖扣得之筆記本一紙，然被告否認該筆
    記本為其所有，證人甲○○則證稱，車上之筆記本是伊所有，其上記載「勇壯」
    等是種植蓮霧之肥料名稱，將該筆記本之筆跡與被告當庭書立即在間所書寫之筆
    跡一併送驗，亦因可供比對之樣本不足而無法證實該筆記本上之字跡係被告所為
    ，有法務部調查局九十一年七月二十九日調科貳字第九一００四二七六二０號函
    可資為證，足認甲○○陳稱該車通常由伊而非被告使用等語，應堪採信。從而亦
    不得以該筆記本之存在，認定被告確有經常使用ＹＣ─三七四○號自小貨車之事
    實，更不得以之驟認該車之內查獲扣案之毒品即係被告所持有。
綜上所陳，本件被告打算開啟車門之車輛內夾藏有毒品海洛因而為警查獲乙節固然屬
實，然該車平日既非被告使用，又無積極證據顯示扣案之毒品為被告所藏匿而持有。
尚難單以為警查獲當日被告使用該車之偶然事實，驟予認定被告係意圖販賣而持有扣
案之海洛因，本件既乏積極證據足資證明被告確有公訴人所指之犯行，揆諸首揭說明
，自應為被告無罪之諭知。
據上論斷，應依刑事訴訟法第三百零一條第一項之規定，判決如主文。
中      華      民      國    九十一    年     十一     月    二十二    日
                                  臺灣高雄地方法院刑事第二庭
                                      法  官    卓立婷
右正本證明與原本無異。
如不服本判決，應於判決送達後十日內，向本院提出上訴狀。
                                      書記官    李春慧
中      華      民      國    九十一    年     十一     月    二十九    日
